【裁判字號】    99,交聲,423
【裁判日期】    990826
【裁判案由】    違反道路交通管理處罰條例聲明異議
【裁判全文】
臺灣新竹地方法院交通事件裁定         99年度交聲字第423號
移送機關   交通部公路總局新竹區監理所新竹市監理站
異議人即
受處分人   甲○○
上列異議人即受處分人因違反道路交通管理處罰條例案件，對於
交通部公路總局新竹區監理所新竹市監理站民國99年7 月15日竹
監新四字第裁51-E00000000號違反道路交通管理事件裁決書，聲
明異議，本院裁定如下：
    主  文
原處分撤銷。
甲○○汽車駕駛人，駕駛汽車經測試檢定酒精濃度超過規定標準
處罰鍰新臺幣壹萬玖仟伍佰元，吊扣小型車普通駕駛執照拾貳個
月，並應接受道路交通安全講習。
    理  由
一、按交通法庭認為聲明異議有理由或聲明異議雖無理由而原處
    分不當或違法者，應以裁定將原處分經聲明異議部分撤銷，
    並自為裁定，道路交通案件處理辦法第20條前段定有明文。
    次按汽車駕駛人飲用酒類後，其吐氣所含酒精濃度超過每公
    升0.25毫克以上者，不得駕車；汽車駕駛人，駕駛汽車經測
    試檢定有酒精濃度超過規定標準者，處新臺幣（下同）15,0
    00元以上60,000元以下罰鍰，並當場移置保管該汽車及吊扣
    其駕駛執照1 年，且應接受道路交通安全講習，道路交通安
    全規則第114 條第2 款、道路交通管理處罰條例第35條第1
    項第1 款、第24條第1 項第2 款亦分別定有明文。
二、原處分意旨略以：異議人即受處分人甲○○於民國99年7 月
    14日23時37分許，駕駛車號6086-TV 號自用小客車，行經新
    竹市○○路、西大路口時為警攔檢，經新竹市警察局第三分
    局中華派出所警員施予酒測，測得呼氣中所含酒精濃度為0.
    39mg/l，有「汽車駕駛人酒精濃度超過規定標準」之違規行
    為，為警當場填製竹市警交字第E00000000 號舉發違反道路
    交通管理事件通知單（下稱舉發通知單）予以舉發，原處分
    機關認異議人確有前述行為，乃依道路交通管理處罰條例第
    35條第1 項第1 款、第24條第1 項第2 款（裁決書漏載第24
    條第1 項第2 款）及違反道路交通管理事件統一裁罰基準表
    之規定，裁罰異議人罰鍰19,500元整，吊扣駕駛執照12個月
    （意見書上載明係吊扣大貨車普通駕駛執照），並施以道安
    講習等語。
三、聲明異議意旨略以：異議人雖於上揭時、地酒後駕車，惟異
    議人上班需駕駛大貨車，爰依法聲明異議等語。
四、本件異議人之酒後駕車係一個交通違規行為，有關其該違規
    行為處罰效果之罰鍰、吊扣駕駛執照與施以道路交通安全講
    習等，係依據同一法律規定（即道路交通管理處罰條例第35
    條第1 項第1 款、第24條第1 項第2 款）所為之處罰，其處
    罰方式雖有3 種，但實際上為單一處分，無法割裂，與該項
    交通違規行為是否存在亦均無從分離，法院於審理時，應先
    確定異議人是否確有交通違規行為事實，再決定原處分機關
    所適用之法律有無錯誤。從而，異議人於聲明異議狀雖僅記
    載就吊扣駕駛執照部分聲明異議，惟該罰鍰及施以道路交通
    安全講習部分，與其交通違規行為是否存在既無從分離，法
    院自應全部予以審理，合先敘明（臺灣高等法院98年法律座
    談會第23號提案研討結果參照）。
五、經查：
(一)、異議人於99年7 月14日23時37分許，酒後駕駛車號6086-TV
    號自用小客車上路，為新竹市警察局第三分局中華派出所警
    員在新竹市○○路與西大路口攔檢稽查後，以其呼氣所含酒
    精濃度達每公升0.39毫克為由開單舉發，交通部公路總局新
    竹區監理所新竹市監理站（下稱新竹市監理站）於99年7 月
    15日以竹監新四字第裁51-E00000000號違反道路交通管理事
    件裁決書（下稱裁決書），裁處異議人罰鍰19,500元、吊扣
    駕駛執照12個月及施以道安講習，並於執行時，吊扣異議人
    之大貨車普通駕駛執照等情，業據異議人於異議狀內記載明
    確，並有舉發通知單、裁決書及新竹市監理站移送書各1 份
    在卷可證。
(二)、按道路交通管理處罰條例第68條業於94年12月14日修正，並
    自95年3 月1 日施行，修正前該條文規定：「汽車駕駛人，
    因違反本條例及道路交通安全規則之規定，受吊扣或吊銷駕
    駛執照處分時，吊扣或吊銷其持有各級車類之駕駛執照」；
    修正後該條文規定：「汽車駕駛人，因違反本條例及道路交
    通安全規則之規定，受吊銷駕駛執照處分時，吊銷其持有各
    級車類之駕駛執照。」而該條文修正前，其原提案修正條文
    為：「汽、機車駕駛人，因違反本條例及道路交通安全規則
    之規定，受吊扣或吊銷駕駛執照處分時，吊扣或吊銷其違法
    或違規當時所駕駛車輛之駕駛執照。」修法理由略以：「原
    條文將違法或違規駕駛人所持有各級車類之駕駛執照一併吊
    扣或吊銷，失之過酷，影響人民工作及生活甚鉅，爰修正之
    。」等語。惟最後通過之修正條文，係將道路交通管理處罰
    條例第68條原有條文中之「吊扣或」3 字刪除。據此，參照
    上開修法理由及修法經過，依修正後之條文，上開規定受「
    吊銷駕照」處分者，仍維持吊銷駕駛人持有各級車類之駕駛
    執照，至於受「吊扣駕照」處分者，則僅「吊扣」其違法或
    違規當時所駕駛車輛之駕駛執照，不再吊扣其持有各級車類
    之駕駛執照。
(三)、查異議人於99年7 月14日違規時，上開新修正之道路交通管
    理處罰條例第68條業已生效施行，原處分機關於作成吊扣駕
    駛執照處分時，自應適用修正後之規定，就異議人所應吊扣
    之駕駛執照種類予以限定，即僅吊扣其違法或違規當時所駕
    駛車輛之駕駛執照，不再吊扣其持有與駕駛違規車輛無關之
    其他各級車類之駕駛執照。查本件異議人前已領有普通小型
    車駕駛執照，嗣又考取大貨車普通駕駛執照，有汽車駕照基
    本資料1 紙在卷可稽（見本院卷第7 頁），而其違規時既係
    駕駛自用小客車，其依法所受之處分應為限制其駕駛小客車
    之權利，而應吊扣其小型車普通駕駛執照，始符修正後該條
    例第68條規定之意旨。再者，行政行為，採取之方法所造成
    之損害不得與欲達成目的之利益顯失均衡（行政程序法第7
    條第3 款、行政罰法第18條規定意旨參照），是吊扣異議人
    之大貨車普通駕駛執照，雖可達成限制異議人繼續駕駛小客
    車之目的，惟亦同時造成限制異議人繼續駕駛大貨車或其他
    較低級等車類之結果，所造成之損害（異議人喪失繼續駕駛
    大貨車或其他較低級等車類之權利）已與欲達成目的之利益
    顯失均衡，是否妥適，亦值斟酌。況依前開所述修正後即本
    件行為時之道路交通管理處罰條例第68條，已將「吊扣」各
    級車類之連坐規定刪除，裁決機關自不能逕行處分吊扣異議
    人所屬其他車種之大貨車普通駕駛執照，則原處分機關逕行
    吊扣其大貨車普通駕駛執照，顯已逾越修正後道路交通管理
    處罰條例第68條之規範意涵及範圍，而與依法行政原則有違
    。
六、綜上所述，異議人確有於上開時、地，因酒精濃度超過規定
    標準而駕駛自用小客車之違規行為，原處分機關就此依道路
    交通管理處罰條例第35條第1 項第1 款及道路交通管理事件
    統一裁罰基準表之規定，裁處異議人罰鍰19,500元，並依同
    條例第24條第1 項第2 款規定接受道路交通安全講習之處分
    ，固無違誤，惟依上開說明，原處分機關裁決吊扣異議人大
    貨車普通駕駛執照12個月，於法尚有未合。從而，異議人提
    起本件聲明異議，為有理由，應由本院撤銷原處分，自為裁
    罰如主文第2 項所示，以期適法。
七、應依道路交通案件處理辦法第20條前段，裁定如主文。
中    華    民    國    99    年     8    月      26  日
                  交通法庭    法  官     林昌義
以上正本證明與原本無異。
如不服本裁定，應於裁定送達後5 日內向本院提出抗告狀。
中    華    民    國    99    年    8     月    26    日
                              書記官     鍾佩芳

司法院資訊處製作；財團法人民間司法改革基金會備份。
